【裁判字號】    95,訴緝,53
【裁判日期】    951207
【裁判案由】    毒品危害防制條例
【裁判全文】
臺灣士林地方法院刑事判決              95年度訴緝字第53號
公  訴  人  臺灣士林地方法院檢察署檢察官
被      告  甲○○
上列被告因毒品危害防制條例案件，經檢察官提起公訴（94年度
核退毒偵字第56號），被告於本院準備程序中就被訴事實為有罪
之陳述，經告以簡式審判之旨，並聽取當事人意見後，合議庭裁
定改依簡式審判程序審理，判決如下：
    主  文
甲○○施用第一級毒品，處有期徒刑陸月，如易科罰金，以佰
元折算壹日。扣案之第一級毒品海洛因（淨重玖玖點玖壹公克，
不含包裝袋）沒收銷燬，包裝海洛因之包裝袋壹只沒收。又施用
第二級毒品，處有期徒刑月，如易科罰金以佰元折算壹日。
應執行有期徒刑捌月，如易科罰金以佰元折算壹日。扣案之海
洛因（淨重玖玖點玖壹公克，不含包裝袋）沒收銷燬，包裝海洛
因之包裝袋壹只沒收。
    事  實
一、甲○○前於民國92年間因施用毒品案件，經本院以92年度毒
    聲字第682 號裁定送觀察、勒戒後，認有繼續施用毒品之傾
    向，復經該院以93年度毒聲字第208 號裁定令入戒治處所施
    以強制戒治1 年，嗣其因強制戒治已屆滿6 月以上，成效經
    評定為合格，無繼續戒治之必要，已於94年1 月14日停止戒
    治釋放出所，並經臺灣士林地方法院檢察署檢察官於94年2
    月14日，以94年度戒毒偵字第28號為不起訴處分確定。詎猶
    不知悔改，復於前案強制戒治執行完畢釋放後5 年內，分別
    基於施用第1 級毒品海洛因、第2 級毒品安非他命之犯意，
    於94年2 月15日晚上某時，在臺北市內湖區○○○○街219
    巷30號1 樓住處內，以將海洛因摻入香菸內、安非他命置於
    吸食器內燒烤等方式，分別施用第1 級毒品海洛因及第2 級
    毒品安非他命各1 次，為警於94年2 月16日23時許在臺北縣
    樹林市○○街189 號6 樓之4 經其同意搜索查獲，並扣得第
    1 級毒品海洛因1 包（淨重99.91 公克）。
二、案經台北縣政府警察局土城分局移送臺灣板橋地方法院檢察
    署檢察官呈請臺灣高等法院檢察署核令移轉臺灣士林地方法
    院檢察署檢察官偵查起訴。
    理  由
一、程序事項：
(一)本件被告甲○○所犯並非死刑、無期徒刑、最輕本刑為3 年
    以上有期徒刑之罪或高等法院管轄第一審案件，其於準備程
    序進行中，先就被訴事實為有罪之陳述，經告知其簡式審判
    程序之旨，並聽取公訴人及被告之意見後，本院合議庭依刑
    事訴訟法第273 條之1 第1 項之規定，裁定由受命法官獨任
    進行簡式審判程序，合先敘明。
(二)按犯毒品危害防制條例第10條之罪者，檢察官應聲請法院裁
    定令被告入勒戒處所觀察、勒戒，其期間不得逾2 月；觀察
    、勒戒或強制戒治執行完畢釋放後，5 年內再犯同條例第10
    條之罪者，檢察官應依法追訴；毒品危害防制條例第20條第
    1 項、第23條第1 項分別定有明文。查被告前因施用毒品案
    件，經本院以92年度毒聲字第682 號裁定送觀察、勒戒後，
    認有繼續施用毒品之傾向，復經該院以93年度毒聲字第208
    號裁定令入戒治處所施以強制戒治1 年，嗣其因強制戒治已
    屆滿6 月以上，成效經評定為合格，無繼續戒治之必要，已
    於94年1 月14日停止戒治釋放出所，並經臺灣士林地方法院
    檢察署檢察官於94年2 月14日，以94年度戒毒偵字第28號為
    不起訴處分確定，此有不起訴處分書、被告臺灣高等法院前
    案紀錄表暨入出監資料表各1 份在卷可稽。被告於前述強制
    戒治處分執行完畢後，被訴其復於5年 內再犯毒品危害防制
    條例第10條第1 項、第2 項之罪名，依上開規定，其犯罪之
    訴追條件已經具備。
二、證據名稱：
(一)被告自白：被告甲○○於檢察官偵查及本院準備程序及審理
    中自白上述犯罪事實，其任意自白核與下列事證相符，自應
    採為證據。
(二)書證：
  台灣檢驗科技股份有限公司94年3 月16日CH/2005/30097 號
    濫用藥物尿液檢驗報告1 紙、臺北縣政府警察局土城分局偵
    辦毒品案件尿液編號及姓名對照表各1 紙（附於臺灣板橋地
    方法院檢察署94年度毒偵字第1350號偵查卷第29、30頁）：
    被告經警於94年2 月16日查獲後採集之尿液檢體經檢驗結果
    ，呈海洛因代謝物嗎啡及安非他命類之陽性反應。按目前常
    用檢驗尿液中是否有毒品反應之方法，其以酵素免疫分析法
    為初步篩檢者，因對於類似結構之成分，亦可能產生反應（
    即所謂偽陽性），故需再採用另一種不同分析原理之檢驗方
    法進行確認；如經行政院衛生署認可之檢驗機構採用氣相層
    析質譜儀分析法進行確認者，即不致產生偽陽性反應；此經
    行政院衛生署管制藥品管理局以92年6 月20日管檢字第0920
    004713號函釋明在案（見行政院衛生署管制藥品管理局「濫
    用藥物檢驗相關解釋彙編」，94年3 月）。查被告為警查獲
    後所採集之尿液檢體，經台灣檢驗科技股份有限公司採取初
    步檢驗（酵素免疫分析法）及確認檢驗（氣相層析質譜儀分
    析法）之雙重檢驗方式，檢驗結果呈嗎啡及安非他命之陽性
    反應已如前述，依上開報告所示，其所進行者已包括初步檢
    驗及確認檢驗等過程，不致出現偽陽性反應，故其檢驗結果
    ，核足據為對被告為不利之認定。
  臺灣士林地方法院檢察署94年度戒毒偵字第28號不起訴處分
    書、台灣高等法院被告前案紀錄表各1 份。
(三)物證：第1 級毒品海洛因1 包（淨重99.91 公克）：扣案之
    白色粉末1 包經送法務部調查局鑑定，含有第1 級第6 項毒
    品海洛因成分，有該局94年4 月22日調科壹字第060009683
    號鑑定通知書1 份（見同上偵查卷第25頁）。
(四)綜上積極證據，上述犯罪事實已得確切之證明，被告犯行堪
    以認定，應依法論罪科刑。
三、論罪科刑及沒收之理由：
(一)按海洛因及安非他命分別為毒品危害防制條例第2 條第2項
    第1 、2 款所規定之第一級及第二級毒品，核被告所為係犯
    毒品危害防制條例第10條第1 項之施用第一級毒品罪及同條
    第2 項之施用第二級毒品罪。其施用前後分別持有第一級、
    第二級毒品之低度行為，分別為施用之高度行為所吸收，均
    不另論罪。
(二)被告所犯施用第一級毒品罪與施用第二級毒品罪，其犯意各
    別，行為互殊，應予分論併罰。
(三)刑之酌科：
  宣告刑：
    本院審毒品對於人體會產生成癮性，係足以危害個人健康及
    社會安全之管制藥物，被告前經觀察勒戒、強制戒治處分後
    ，竟不知戒除毒品惡習，顯見其自我戒斷之毅力及決心甚低
    ，姑念被告年輕識淺，因一時誤交損友，而為本次犯行，且
    施用毒品之犯罪係戕害自身健康之行為，於他人尚不致造成
    損害，被告現已有正當工作及犯罪後坦承犯行，深表悔悟之
    態度等一切情狀，分別量處如主文所示之刑，並均諭知易科
    罰金之折算標準暨定其應執行之刑，以資儆懲。
  易刑處分：
    按易刑處分，即易科罰金之折算標準、易服勞役之折算標準
    及期限，於新法施行後，均應為新舊法律之比較適用（最高
    法院95年度第八次刑事庭會議決議三(二)參照）。查：被告係
    於95年7 月1 日以前，觸犯毒品危害防制條例第10條第1 項
    、第2 項施用第一、二級毒品罪，並經本院分別量處施用第
    一級毒品處有期徒刑6 月，施用第二級毒品處有期徒刑3 月
    在案；惟其行為後，刑法第41條規定業於94年1 月7 日經三
    讀修正，於94年2 月2 日經總統公布，並自95年7 月1 日起
    開始施行。茲依修正前刑法第41條第1 項前段規定：「犯最
    重本刑為五年以下有期徒刑以下之刑之罪，而受六個月以下
    有期徒刑或拘役之宣告，因身體、教育、職業、家庭之關係
    或其他正當事由，執行顯有困難者，得以一元以上三元以下
    折算一日，易科罰金」，暨修正前罰金罰鍰提高標準條例第
    2 條前段規定（業因配合刑法修正而經公告刪除）：「依刑
    法第四十一條易科罰金或第四十二條第二項易服勞役者，均
    就其原定數額提高為一百倍折算一日」，被告行為時之易科
    罰金折算標準，本應以銀元300 元折算1 日，經以現行法規
    所定貨幣單位折算新臺幣條例第二條規定之折算比例，換算
    其單位幣值為新臺幣，即應以新臺幣900 元折算1 日。較之
    95 年7月1 日修正施行之刑法第41條第1 項前段規定：「犯
    最重本刑為五年以下有期徒刑以下之刑之罪，而受六個月以
    下有期徒刑或拘役之宣告者，得以新臺幣一千元、二千元或
    三千元折算一日，易科罰金」，修正前之折算標準顯然較有
    利於被告，按諸首開說明，本件自應適用修正前刑法第41條
    第1 項前段暨修正前罰金罰鍰提高標準條例第2 條規定，諭
    知如主文所示之易科罰金折算標準。
  定應執行刑：
    又刑法第51條有關數罪併罰之規定亦經修正，修正前刑法第
    51條規定：「數罪併罰，分別宣告其罪之刑，依左列各款定
    其應執行者：」其中第5 款規定：「宣告多數有期徒刑者，
    於各刑中之最長期以上，各刑合併之刑期以下，定其刑期。
    但不得逾20年。」修正後刑法第51條第5 款規定：「宣告多
    數有期徒刑者，於各刑中之最長期以上，各刑合併之刑期以
    下，定其刑期。但不得逾30年。」，經比較結果，修正後刑
    法規定並非較有利於行為人，依修正後刑法第2 條第1 項前
    段之規定，本件仍應依修正前刑法第51條第5 款之規定，定
    其應執行之刑。
  至舊刑法第41條第2 項規定：「併合處罰之數罪，均有前項
    情形，其應執行之刑逾6 月者，亦同」，雖新刑法第41條第
    2 項修正為：「前項規定於數罪併罰，其應執行之刑未逾6
    月者，亦適用之」。然刑法施行法第3 條之1 第3 項已明定
    「於94年1 月7 日刑法修正施行前犯併合處罰數罪中之一罪
    ，且該數罪均符合第41條第1 項得易科罰金之規定者，適用
    90年1 月4 日修正之刑法第41條第2 項規定」，另定有準據
    法，故此部分自無庸為新舊刑法比較，逕依上開準據法適用
    舊刑法第41條第2 項規定，就被告所犯上開2 罪，均諭知易
    科罰金之折算標準，併予說明。
四、沒收：
(一)扣案之第1 級毒品海洛因（淨重99.91 公克，不含包裝袋）
    係屬第1 級毒品，不問屬於被告與否，依毒品危害防制條例
    第18條第1 項前段之規定諭知沒收銷燬之。
(二)扣案裝載第一級毒品海洛因之包裝袋1 只，係被告所有，並
    供其施用毒品海洛因所用，業經被告供明在卷，併依主刑所
    用之修正前刑法第38條第1 項第2 款規定予以宣告沒收。
五、應適用之法條：
    刑事訴訟法第273 條之1 第1 項、第299 條第1 項前段、毒
    品危害防制條例第10條第1 項、第2 項、第18條第1 項前段
    ，刑法第2 條第1 項前段、第11條、修正前刑法第41條、第
    51條第5 款、第38條第1 項第2 款，修正前罰金罰緩提高標
    準條例第2 條。
六、上訴方式之曉示：
    如不服本判決，得於收受送達後10日內，向本院提出上訴書
    狀，上訴於臺灣高等法院。
本案經檢察官吳維雅到庭執行職務。
中    華    民    國    95    年    12    月    7     日
                  刑事第五庭法  官  汪梅芬
以上正本證明與原本無異。
如不服本判決，應於判決送達後10日內，向本院提出上訴狀。
                            書記官  張成龍
中    華    民    國    95    年    12    月    7     日
附錄本判決論罪科刑依據之法條：
毒品危害防制條例第10條
  施用第一級毒品者，處6月以上5年以下有期徒刑。
  施用第二級毒品者，處3年以下有期徒刑。


司法院資訊處製作；財團法人民間司法改革基金會備份。
